【裁判字號】    95,抗,44
【裁判日期】    951031
【裁判案由】    假扣押
【裁判全文】
臺灣高等法院花蓮分院民事裁定            95年度抗字第44號
抗  告  人  甲○○
            乙○○
送達代收人  丁○○  花蓮市○○.
抗告人因與相對人丙○○、戊○○間聲請假扣押事件，對於台灣
花蓮地方法院中華民國95年7月21日95年度裁全字第771號裁定，
提起抗告，本院裁定如下：
    主文
原裁定廢棄。
抗告訴訟費用由相對人負擔。
    理  由
一、抗告意旨略以：民國75年7月12日碧利斯颱風來臨前夕，於
    當日下午3時左右，在花蓮市○○路抗告人所經營之汽車材
    料行後面之第三人所有之鐵皮屋倉庫，因不明原因起火燃燒
    發生火災，並因颱風助燃，火舌竄起波及抗告人所有之材料
    行，抗告人鄰棟之中華麵店、緣定今生婚紗攝影店亦遭波及
    。查本件火災發生後，目前正由花蓮縣消防局鑑定失火原因
    中，抗告人亦屬無辜受害者，正靜待警消機關調查肇事原因
    及肇事者後，要求肇事者損害賠償。然同為本案受害者之債
    權人戊○○在警消機關尚未調查出肇事原因及肇事者情況下
    ，不甘損失，無故對同為受害人之抗告人之財產聲請假扣押
    ，原法院對顯非當事人適格之抗告人准予假扣押之裁定，實
    顯無理。
二、按請求及假扣押之原因，應釋明之；前項釋明如有不足，而
    債權人陳明願供擔保或法院認為適當者，法院得定相當之擔
    保，命供擔保後為假扣押。民國92年2月9日修正公布之民事
    訴訟法第526條第1項、第2項規定甚明。所謂假扣押之原因
    ，依同法第523條第1項規定，係指日後有不能強制執行或甚
    難執行之虞或應在外國為強制執行之情形，如債務人浪費財
    產，增加負擔，或就其財產為不利益之處分，將成為無資力
    之狀態，或將移住遠地、逃匿無蹤、隱匿財產等是。債權人
    就假扣押之原因，依法有釋明之義務，亦即須提出可使法院
    信其主張為真實之證據，必待釋明有所不足，而債權人陳明
    願供擔保或法院認為適當者，法院始得定相當之擔保，命供
    擔保後為假扣押，若債權人未釋明假扣押之原因，即不符假
    扣押之要件。
三、查相對人聲請假扣押，主張頃聞債務人有變賣財產逃匿消息
    ，此際若不即予實施假扣押，則相對人之債權日後顯有不能
    強制執行之虞等語，固據其提出火災現場照片、花蓮縣消防
    局火災證明書、抗告人之戶籍謄本等資料為證。惟相對人所
    提上開資料，並非相對人之債權日後顯有不能強制執行之虞
    之釋明，僅能做為其之債權請求原因之釋明。至於相對人就
    假扣押之原因，雖於本院調查時提出抗告人之財政部台灣省
    北區國稅財產歸屬資料清單，主張抗告人有變賣財產之情形
    ；惟經本院函詢花蓮縣稅捐稽徵處結果，該處函復：抗告人
    甲○○所有位於花蓮縣花蓮市○○里○○○街30號房屋，財
    產歸屬資料清單於95年9月21日異動原因為清查增建；抗告
    人甲○○、乙○○所有位於花蓮市○○里○鄰○○路308號房
    屋，財產歸屬資料清單於95年7月19日及95 年8月11日異動
    原因皆為使用情形變更，有該處95年10月11 日花稅財字第
    0950107723號函在卷可佐。皆非相對人所稱抗告人有變賣財
    產之情事。則相對人就假扣押之原因，顯未盡釋明之義務，
    而非釋明有所不足。原法院未予調查審認，遽為命供擔保後
    准予假扣押之裁定，於法尚有未合。抗告論旨，指摘原裁定
    不當，求予廢棄，非無理由。
據上論結，本件抗告為有理由，依民事訴訟法492條、第95條、
第78條、第85條第1項，裁定如主文。
中    華    民    國  95  年    10    月      31      日
                          審判長法官    謝 志 揚
                                法官    湯 文 章
                                法官    林 慶 煙
右為正本係照原本作成。
如不服本判決，應於收受送達後二十日內向本院提出上訴書狀，
其未表明上訴理由者，應於提出上訴後二十日內向本院補提理由
書狀（均須按他造當事人之人數附繕本）上訴時應提出委任律師
或具有律師資格之人之委任狀；委任有律師資格者，另應附具律
師資格證書及釋明委任人與受任人有民事訴訟法第四百六十六條
之一第一項但書或第二項（詳附註）所定關係之釋明文書影本。
                            法院書記官   林 明 智
中    華    民    國    95    年    10    月    31    日


司法院資訊處製作；財團法人民間司法改革基金會備份。
